ACORDAO-COMPLETO-2439068

ACÓRDÃO 12961/2020 ATA 41/2020 - SEGUNDA CÂMARA

VISTOS, relatados e discutidos estes autos que cuidam de tomada de contas especial instaurada pelo Instituto Nacional de Colonização e Reforma Agrária (Incra) em desfavor da Associação dos Moradores e Pequenos Produtores Rurais da Fazenda Santo Antônio da Fartura e de João Romão Oliveira dos Santos, na condição de Presidente, por determinação do Acórdão 4802/2016-TCU-Segunda Câmara, Relator Ministro-Substituto André Luís de Carvalho, considerando irregularidades apuradas na execução do Convênio CRT/MT 001/2004, firmado entre o Incra e a referida Associação, com interveniência da Prefeitura Municipal de Campo Verde MT.
ACORDAM os Ministros do Tribunal de Contas da União, reunidos em Sessão da Segunda Câmara, diante das razões expostas pelo Relator, em:
9.1. considerar revéis os responsáveis Associação dos Moradores e Pequenos Produtores Rurais da Fazenda Santo Antônio da Fartura (CNPJ 03.643.200/0001-50) e João Romão Oliveira dos Santos (CPF XXX.136.411-XX) , para todos os efeitos, dando-se prosseguimento ao processo, com fulcro no art. 12, § 3º, da Lei 8.443/1992; 
9.2. julgar irregulares, nos termos dos arts. 1º, inciso I, 16, inciso III, alíneas b e c, da Lei 8.443/1992, c/c os arts. 19 e 23, inciso III, da mesma Lei, as contas do Associação dos Moradores e Pequenos Produtores Rurais da Fazenda Santo Antônio da Fartura (CNPJ 03.643.200/0001-50) e de João Romão Oliveira dos Santos (CPF XXX.136.411-XX) , condenando-os solidariamente ao pagamento da importância a seguir especificada, atualizada monetariamente e acrescida dos juros de mora, calculada a partir da data discriminada até a data da efetiva quitação do débito, fixando-lhes o prazo de quinze dias, para que comprovem, perante o Tribunal, o recolhimento da referida quantia aos cofres do Instituto Nacional de Colonização e Reforma Agrária (INCRA) , nos termos do art. 23, inciso III, alínea "a", da citada lei, c/c o art. 214, inciso III, alínea "a", do Regimento Interno do TCU.  
Débito relacionado aos responsáveis Associação dos Moradores e Pequenos Produtores Rurais da Fazenda Santo Antônio da Fartura (CNPJ 03.643.200/0001-50) e João Romão Oliveira dos Santos (CPF XXX.136.411-XX) , na condição de Presidente:
	VALOR ORIGINAL (Real) 
	DATA DA OCORRÊNCIA

	28/12/2006 
	68.735,56

	22/05/2007
	66.730,91

	06/09/2007
	50.086,82

	31/12/2010
	52.454,55

	31/12/2010
	28.317,20

9.3. aplicar individualmente à Associação dos Moradores e Pequenos Produtores Rurais da Fazenda Santo Antônio da Fartura (CNPJ 03.643.200/0001-50) e João Romão Oliveira dos Santos, a multa prevista no art. 57 da Lei 8.443/1992 c/c o art. 267 do Regimento Interno do TCU, no valor de R$ 50.000,00, fixando-lhes o prazo de quinze dias, a contar da notificação, para que comprovem, perante o Tribunal (art. 214, III, alínea "a", do Regimento Interno do TCU) , o recolhimento da dívida aos cofres do Tesouro Nacional, atualizada monetariamente desde a data deste Acórdão até a do efetivo recolhimento, se pagas após o vencimento, na forma da legislação em vigor;
9.4. autorizar, desde logo, a cobrança judicial das dívidas, caso não atendidas as notificações, na forma do disposto no art. 28, inciso II, da Lei 8.443/1992;
9.5. autorizar também, desde logo, se requerido, com fundamento no art. 26 da Lei 8.443, de 1992, c/c o art. 217, §§ 1º e 2º, do Regimento Interno do TCU, o parcelamento da (s) dívida (s) em até 36 parcelas, incidindo, sobre cada parcela, corrigida monetariamente, os correspondentes acréscimos legais, fixando-lhe o prazo de quinze dias, a contar do recebimento da notificação, para comprovar, perante o Tribunal, o recolhimento da primeira parcela, e de trinta dias, a contar da parcela anterior, para comprovar os recolhimentos das demais parcelas, devendo incidir, sobre cada valor mensal, atualizado monetariamente, os juros de mora devidos, no caso do débito, na forma prevista na legislação em vigor, alertando os responsáveis de que a falta de comprovação do recolhimento de qualquer parcela importará o vencimento antecipado do saldo devedor, nos termos do § 2º do art. 217 do Regimento Interno deste Tribunal; 
9.6. enviar cópia deste Acórdão, bem como do Relatório e do Voto que o fundamentam à Procuradoria da República no Estado do Mato Grosso, nos termos do § 3º do art. 16 da Lei 8.443/1992, c/c o § 7º do art. 209 do Regimento Interno do TCU, para adoção das medidas cabíveis; e
9.7. enviar cópia deste Acórdão ao Instituto Nacional de Colonização e Reforma Agrária (Incra) e aos responsáveis, para ciência, informando que a presente deliberação, acompanhada do Relatório e do Voto que a fundamentam, está disponível para a consulta no endereço www.tcu.gov.br/acordaos, além de esclarecer que, caso requerido, o TCU poderá fornecer sem custos as correspondentes cópias, de forma impressa.

Tomada de contas especial acerca de irregularidades apuradas na execução do convênio que tinha por objeto implementação integrada do Plano de Consolidação do Assentamento Santo Antônio da Fartura, a fim de sistematizar e acelerar o processo de desenvolvimento e consolidação do projeto de assentamento visando a sua conclusão e integração à agricultura familiar, através da concessão de investimentos em infraestrutura, capacitação e assistência técnica.

Segunda Câmara

Instituto Nacional de Colonização e Reforma Agrária.

3. Interessados/Responsáveis:
3.1. Responsáveis: Associação dos Moradores e Pequenos Produtores Rurais da Fazenda Santo Antônio da Fartura (CNPJ: 03.643.200/0001-50); Joao Romão Oliveira dos Santos (CPF: XXX.136.411-XX).

13.1. Ministros presentes: Ana Arraes (Presidente), Augusto Nardes, Aroldo Cedraz e Raimundo Carreiro (Relator).
13.2. Ministros-Substitutos presentes: Marcos Bemquerer Costa e André Luís de Carvalho.

PRU-1

TRIBUNAL DE CONTAS DA UNIÃO - TCU E OUTROS

RAIMUNDO CARREIRO

Adoto como Relatório, nos termos do art. 1º, § 3º, inciso I, da Lei 8.443/1992, a instrução lavrada no âmbito da Secretaria de Controle Externo de Tomada de Contas Especial - SecexTCE (peça 106) , a qual foi endossada pelo Diretor da Subunidade (peça 107) , pelo Titular da Unidade Técnica (peça 108) e pelo ilustre representante do Ministério Público junto ao Tribunal de Contas da União, Procurador Rodrigo Medeiros de Lima (peça 109) :
INTRODUÇÃO
1. Trata-se de Tomada de Contas Especial instaurada pelo Instituto Nacional de Colonização e Reforma Agrária - INCRA em desfavor da Associação dos Moradores e Pequenos Produtores Rurais da Fazenda Santo Antônio da Fartura e Sr. João Romão Oliveira dos Santos, na condição de Presidente, por determinação do Acórdão 4802/2016-TCU-Primeira Câmara (peça 2) , considerando irregularidades apuradas na execução do Convênio CRT/MT 001/2004 - SIAFI 505780 (não atingimento dos objetivos pactuados na Meta 03 do Convênio - Sistema de Abastecimento de Água e não comprovação da aplicação da contrapartida) , firmado em 1/7/2004 entre o INCRA e a referida Associação, com interveniência da Prefeitura Municipal de Campo Verde MT (peça 12) . 
2. O ajuste tinha por objeto, segundo a cláusula segunda, a "Implementação integrada do Plano de Consolidação do Assentamento Santo Antônio da Fartura, a fim de sistematizar e acelerar o processo de desenvolvimento e consolidação do projeto de assentamento visando a sua conclusão e integração à agricultura familiar, através da concessão de investimentos em infraestrutura, capacitação e assistência técnica." O plano de trabalho (peça 11, p.2) previa a realização de 9 (nove) metas, conforme a seguir: 1 - Construção e Conservação de Estradas Vicinais; 2 - Sistemas Elétricos; 3 - Saneamento Básico e Habitação; 4 - Obras e Equipamentos de Cunho Social; 5 - Obras e Equipamentos de Cunho Produtivo; 6 - Capacidade Produtiva dos Solos; 7 - Gestão Ambiental; 8 - Assistência Técnica Gerencial; e 9 - Capacitação.
HISTÓRICO	
3. O convênio (peça 12) foi firmado pelo valor de R$ 4.295.0003,23, sendo R$ 3.745.593,00 recursos da concedente e R$ 549.410,23 a contrapartida, todavia, após cinco termos aditivos celebrados (peças 15-19) , consta que a contrapartida foi reduzida para R$ 432.188,23. 
4. A vigência foi fixada inicialmente em 36 (trinta e seis) meses, a partir da data de publicação no Diário Oficial da União, consoante cláusula décima segunda, sendo prorrogada até 31/12/2010, mediante o último termo aditivo celebrado. Consta que um novo aditivo teria sido celebrado pelas partes, prorrogando o convênio até 30/12/2011, todavia, o mesmo não foi publicado, não tendo eficácia (informações à peça 61, p.2) .
5. O objeto foi fiscalizado pelo INCRA por meio de relatórios de visita técnica in loco e relatórios de execução físico-financeira às peças 53-58 e 60-62. Cumpre registrar que, de acordo com o item 7.1.1 da análise da prestação de contas final à peça 47, não houve início / execução das seguintes metas: 1 - Construção e Conservação de Estradas Vicinais, 5 - Obras e Equipamentos de Cunho Produtivo; 6 - Capacidade Produtiva dos Solos; 7 - Gestão Ambiental; e 9 - Capacitação. Consta no documento (item 8.2) a não comprovação da aplicação da contrapartida na proporção pactuada para execução das metas 2 - Sistemas Elétricos e 8 - Assistência Técnica Gerencial, além da não consecução dos objetivos pactuados na meta 3 - Sistemas de Abastecimento de Água, apesar da execução parcial.
6. Dos recursos de responsabilidade do INCRA, foram liberados R$ 2.179.747,74, de acordo com as seguintes Ordens Bancárias (Relatório de TCE à peça 68) :
	NUMERO DA OB
	VALOR
	DATA

	2004OB900581
	260.316,50
	12.07.2004

	2004OB900582
	131.806,25
	12.07.2004

	2004OB900583
	13.276,60
	12.07.2004

	2004OB900584
	60.679,72
	12.07.2004

	2005OB901490
	80.594,62
	25.08.2005

	2005OB901491
	56.867,00
	25.08.2005

	2005OB902220
	166.445,28
	25.10.2005

	2005OB902221
	13.209,98
	25.10.2005

	2005OB902222
	300.000,00
	25.10.2005

	2006OB902554
	80.661,24
	08.11.2006

	2006OB902555
	319.338,76
	08.11.2006

	2007OB903062
	60.045,78
	31.12.2007

	2007OB903063
	577.282,52
	31.12.2007

	2007OB903064
	636.506,01
	31.12.2007

	TOTAL
	2.179.747,74

7. A análise da prestação de contas final se encontra à peça 47, verificando-se às peças 22-52 comprovantes de despesas, notas técnicas, relação de pagamentos, extratos bancários, notificações, informações, esclarecimentos e defesa das partes. À peça 59, consta Relatório de Fiscalização da CGU sob o número 187925, e às peças 64-67, fichas de qualificação dos responsáveis e matriz de responsabilização.
8. O Relatório de Tomada de Contas Especial nº 002/2018 (peça 68) concluiu pela impugnação parcial da verba repassada, no valor de R$ 266.325,04 a partir de 4/4/2018 (término do convênio registrado no SIAFI) . Foram apresentadas justificativas pelo Presidente da entidade, as quais constam no próprio Relatório de TCE, não elidindo o débito, imputando o INCRA responsabilidade à Associação dos Moradores e Pequenos Produtores Rurais da Fazenda Santo Antônio da Fartura, em solidariedade com o Sr. João Romão Oliveira dos Santos.
9. O Relatório de Auditoria nº 37/2018 exarado pela Controladoria Geral da União (peça 69) chegou às mesmas conclusões. Após serem emitidos o Certificado de Auditoria, o Parecer do Dirigente e o Pronunciamento Ministerial (peças 70-72) , o processo foi remetido a este Tribunal.
10. Uma vez remetidos os autos a este Tribunal para fins de apreciação e julgamento, em sede de instrução preliminar (peça 73) , a análise dos pressupostos de procedibilidade previstos na IN/TCU 71/2012 verificou que não havia óbices preliminares que impedissem o prosseguimento desta tomada de contas especial, uma vez que não se configurou o transcurso de mais de dez anos entre o fato gerador e a primeira notificação válida dos responsáveis pela autoridade administrativa competente. Ademais, o valor atualizado do débito apurado (sem juros) em 1/1/2017 era superior a R$ 100.000,00, na forma estabelecida conforme os arts. 6º, inciso I, e 19 da IN/TCU 71/2012, modificada pela IN/TCU 76/2016.
11. Após as considerações técnicas acerca da apuração dos fatos, identificação dos responsáveis e quantificação do dano para fins de ressarcimento, a análise preliminar pugnou pela  citação do responsável com os seguintes contornos (peça 73) :
a) realizar a citação da Associação dos Moradores e Pequenos Produtores Rurais da Fazenda Santo Antônio da Fartura (CNPJ 03.643.200/0001-50) , em solidariedade com o Sr. João Romão Oliveira dos Santos (CPF XXX.136.411-XX) , na condição de Presidente, com fundamento nos arts. 10, § 1º, e 12, incisos I e II, da Lei 8.443/1992, c/c o art. 202, incisos I e II, do RI/TCU, para que, no prazo de quinze dias, apresentem alegações de defesa e/ou recolham aos cofres do Tesouro Nacional a quantia abaixo indicada, atualizada monetariamente a partir da respectiva data até o efetivo recolhimento, abatendo-se na oportunidade a quantia eventualmente ressarcida, na forma da legislação em vigor, em decorrência da irregularidade descrita abaixo: 
	VALOR ORIGINAL (Real) 
	DATA DA OCORRÊNCIA

	28/12/2006 
	68.735,56

	22/05/2007
	66.730,91

	06/09/2007
	50.086,82

	31/12/2010
	52.454,55

	31/12/2010
	28.317,20

Valor total do débito atualizado (sem juros de mora) até 9/10/2018: R$ 485.914,83
Irregularidade: não comprovação da boa e regular aplicação dos recursos repassados à Associação dos Moradores e Pequenos Produtores Rurais da Fazenda Santo Antônio da Fartura, mediante o convênio CRT/MT 001/2004, diante da não consecução dos objetivos pactuados na meta 3 - Sistemas de Abastecimento de Água, apesar da execução parcial, e não comprovação da aplicação de contrapartida na proporção pactuada, no que tange à meta 2 - Sistemas Elétricos e à meta 8 - Assistência Técnica Gerencial. 
Conduta: não realizar os objetivos pactuados na meta 3 - Sistemas de Abastecimento de Água, apesar da execução parcial, e não aplicar a contrapartida na proporção pactuada, no que tange à meta 2 - Sistemas Elétricos e à meta 8 - Assistência Técnica Gerencial. 
Dispositivos violados: parágrafo único do art. 70 da Constituição Federal; art. 93 do Decreto-Lei 200/67; § 3º do art. 56 da Portaria Interministerial 127/2008, com a redação dada pela Portaria 534, de 30/12/2009, Art 7º, inciso XII, alínea 'a' da Instrução Normativa IN/STN nº 01/1997 e Cláusula Quarta, Item II, Oitava, Nona e Décima Quinta, alínea 'a'  do convênio CRT/MT 001/2004.
Nexo de causalidade: a não comprovação da boa e regular aplicação dos recursos repassados e não comprovação da aplicação da contrapartida, nas condições pactuadas no convênio CRT/MT 001/2004, firmado em 1/7/2004, entre o INCRA e Associação dos Moradores e Pequenos Produtores Rurais da Fazenda Santo Antônio da Fartura, com interveniência da Prefeitura Municipal de Campo Verde MT, resulta em dano ao Erário.
Culpabilidade: a conduta omissiva do Sr. João Romão Oliveira dos Santos (CPF XXX.136.411-XX) , à época dos fatos, é reprovável, posto que, na condição de Presidente da entidade, deveria estar ciente de suas atribuições no que se refere à obrigatoriedade de executar as metas integralmente, bem como de aplicar a contrapartida no valor acordado.
12. Nos termos dos pronunciamentos uníssonos (peças 74 e 75) , a proposta foi, então, acolhida integralmente pela unidade técnica e, à peça 76, pelo Relator, Min. José Múcio, ocasião em que foi autorizada a citação da Associação dos Moradores e Pequenos Produtores Rurais da Fazenda Santo Antônio da Fartura, em solidariedade com o Sr. João Romão Oliveira dos Santos,  nos termos acima delineados.
13. Em cumprimento ao pronunciamento da unidade, foi efetuada citação dos responsáveis, nos moldes adiante:
	Comunicação
	Data da expedição 
	Peça
	Destinatário
	Origem do Endereço
	Data da ciência 
	Peça da Ciência 
	Peça da Resposta

	Ofício 1465/2019-SecexTCE
	17/04/2019
	85
	João Romão Oliveira dos Santos
	Receita Federal
	AR - Não procurado
	Não houve
	Não houve

	Ofício 1466/2019-SecexTCE
	17/04/2019
	86
	Assoc. dos Moradores e Peq. Produt. Rurais da Faz. Santo Antônio da Fartura
	Receita Federal
	AR - Não procurado
	Não houve
	Não houve

	Ofício 10034/2019-SecexTCE
	28/11/2019
	91
	Assoc. dos Moradores e Peq. Produt. Rurais da Faz. Santo Antônio da Fartura
	Outros
	03/12/2019
	96
	Não houve

	Ofício 10035/2019-SecexTCE
	28/11/2019
	92
	Assoc. dos Moradores e Peq. Produt. Rurais da Faz. Santo Antônio da Fartura
	Receita Federal
	AR - Não procurado
	Não houve
	Não houve

	Ofício 10036/2019-SecexTCE
	28/11/2019
	95
	João Romão Oliveira dos Santos
	Outros
	AR - Não procurado
	Não houve
	Não houve

	Ofício 10037/2019-SecexTCE
	28/11/2019
	94
	João Romão Oliveira dos Santos
	TSE
	AR- Não procurado
	Não houve
	Não houve

	Ofício 10038/2019-SecexTCE
	28/11/2019
	93
	João Romão Oliveira dos Santos
	Renach
	AR- Não procurado
	Não houve
	Não houve

	Edital 0491/2020-Secomp-4
	28/04/2020
	101
	João Romão Oliveira dos Santos
	Receita Federal
	29/04/2020
	104
	Não houve

	Edital 0492/2020-Secomp-4
	28/04/2020
	102
	Assoc. dos Moradores e Peq. Produt. Rurais da Faz. Santo Antônio da Fartura
	Receita Federal
	29/04/2020
	103
	Não houve

14. Transcorrido o prazo regimental, os responsáveis Associação dos Moradores e Pequenos Produtores Rurais da Fazenda Santo Antônio da Fartura e o Sr. João Romão Oliveira dos Santos permaneceram silentes, devendo ser considerados revéis, nos termos do art. 12, §3º, da Lei 8.443/1992.
15. Assim, autos foram, então, encaminhados à unidade técnica para fins de instrução e consequente apreciação no mérito pelo Tribunal, após a prévia manifestação do Parquet de Contas.
EXAME TÉCNICO
16. O exame técnico ora proposto compreende a análise da revelia configurada, tomando como base a irregularidade atribuída ao Sr. Potiguara de Almeida, no âmbito da preliminar, em cotejo com os elementos comprobatórios constantes dos autos e os argumentos que possam ser aproveitados em favor dela em manifestações colhidas na fase interna desta Tomada de Contas Especial, acaso existentes.
17. Preliminarmente, cumpre tecer breves considerações sobre a forma como são realizadas as comunicações processuais no TCU. A esse respeito, destacam-se o art. 179, do Regimento Interno do TCU (Resolução 155, de 4/12/2002) e o art. 4º, inciso III, § 1º, da Resolução TCU 170, de 30 de junho de 2004, in verbis:
'Art. 179. A citação, a audiência ou a notificação, bem como a comunicação de diligência, farse-ão:
I - mediante ciência da parte, efetivada por servidor designado, por meio eletrônico, fac-símile, telegrama ou qualquer outra forma, desde que fique confirmada inequivocamente a entrega da comunicação ao destinatário;
II - mediante carta registrada, com aviso de recebimento que comprove a entrega no endereço do destinatário;
III - por edital publicado no Diário Oficial da União, quando o seu destinatário não for localizado
 (...) 
Art. 3º As comunicações serão dirigidas ao responsável, ou ao interessado, ou ao dirigente de órgão ou entidade, ou ao representante legal ou ao procurador constituído nos autos, com poderes expressos no mandato para esse fim, por meio de:
I - correio eletrônico, fac-símile ou telegrama;
II - servidor designado;
III - carta registrada, com aviso de recebimento;
IV - edital publicado no Diário Oficial da União, quando o seu destinatário não for localizado, nas hipóteses em que seja necessário o exercício de defesa".
Art. 4º. Consideram-se entregues as comunicações:
I - efetivadas conforme disposto nos incisos I e II do artigo anterior, mediante confirmação da ciência do destinatário;
II - realizadas na forma prevista no inciso III do artigo anterior, com o retorno do aviso de recebimento, entregue comprovadamente no endereço do destinatário;
III - na data de publicação do edital no Diário Oficial da União, quando realizadas na forma prevista no inciso IV do artigo anterior.
§ 1º O endereço do destinatário deverá ser previamente confirmado mediante consulta aos sistemas disponíveis ao Tribunal ou a outros meios de informação, a qual deverá ser juntada ao respectivo processo.
 (...) '
18. Bem se vê, portanto, que a validade da citação via postal não depende de que o aviso de recebimento seja assinado pelo próprio destinatário da comunicação, o que dispensa, no caso em tela, a entrega do AR em "mãos próprias". A exigência da norma é no sentido de o Tribunal verificar se a correspondência foi entregue no endereço correto, residindo aqui a necessidade de certeza inequívoca. 
19. Não é outra a orientação da jurisprudência do TCU, conforme se verifica dos julgados a seguir transcritos:
'Acórdão 3648/2013-TCU-Segunda Câmara | Relator: Ministro José Jorge
São válidas as comunicações processuais entregues, mediante carta registrada, no endereço correto do responsável, não havendo necessidade de que o recebimento seja feito por ele próprio.
Acórdão 1019/2008-TCU-Plenário | Relator: Ministro Benjamin Zymler
É prescindível a entrega pessoal das comunicações pelo TCU, razão pela qual não há necessidade de que o aviso de recebimento seja assinado pelo próprio destinatário. Entregandose a correspondência no endereço correto do destinatário, presume-se o recebimento da citação.
Acórdão 1526/2007-TCU-Plenário | Relator: Ministro Aroldo Cedraz
As comunicações do TCU, inclusive as citações, deverão ser realizadas mediante Aviso de Recebimento - AR, via Empresa Brasileira de Correios e Telégrafos, bastando para sua validade que se demonstre que a correspondência foi entregue no endereço correto.'
20. A validade do critério de comunicação processual do TCU foi referendada pelo Supremo Tribunal Federal, nos termos do julgamento do MS-AgR 25.816/DF, por meio do qual se afirmou a desnecessidade da ciência pessoal do interessado, entendendo-se suficiente a comprovação da entrega do "AR" no endereço do destinatário:
'EMENTA: AGRAVO REGIMENTAL. MANDADO DE SEGURANÇA. DESNECESSIDADE DE INTIMAÇÃO PESSOAL DAS DECISÕES DO TRIBUNAL DE CONTAS DA UNIÃO. ART. 179 DO REGIMENTO INTERNO DO TCU. INTIMAÇÃO DO ATO IMPUGNADO POR CARTA REGISTRADA, INICIADO O PRAZO DO ART. 18 DA LEI nº 1.533/51 DA DATA CONSTANTE DO AVISO DE RECEBIMENTO. DECADÊNCIA RECONHECIDA. AGRAVO IMPROVIDO.
O envio de carta registrada com aviso de recebimento está expressamente enumerado entre os meios de comunicação de que dispõe o Tribunal de Contas da União para proceder às suas intimações.
O inciso II do art. 179 do Regimento Interno do TCU é claro ao exigir apenas a comprovação da entrega no endereço do destinatário, bastando o aviso de recebimento simples.'
Da revelia da Associação dos Moradores e Pequenos Produtores Rurais da Fazenda Santo Antônio da Fartura e do Sr. João Romão Oliveira dos Santos
21. No caso vertente, a citação de cada um dos responsáveis se deu em endereços provenientes de pesquisas de endereços realizadas pelo TCU, incluindo endereços constantes nos sistemas CPF e CNPJ da Receita (peças 83 e 84) , além da citação também por edital (peças 101-104) .
22. Importante destacar que, antes de promover a citação por edital, para assegurar a ampla defesa, buscaram-se outros meios possíveis para localizar e citar os responsáveis, nos limites da razoabilidade, fazendo juntar aos autos informação comprobatória dos diferentes meios experimentados que restaram frustrados, tal como se demonstrou no item 13 da presente instrução (Acórdão 4851/2017-TCU-Primeira Câmara, Relator Ministro-Substituto Augusto Sherman) .
23. Nos processos do TCU, a revelia não leva à presunção de que seriam verdadeiras todas as imputações levantadas contra os responsáveis, diferentemente do que ocorre no processo civil, em que a revelia do réu opera a presunção da verdade dos fatos narrados pelo autor (Acórdão 1009/2018-TCU-Plenário, Relator: BRUNO DANTAS; 2369/2013 - TCU - Plenário, Relator: BENJAMIN ZYMLER e 2449/2013 - TCU - Plenário, Relator: BENJAMIN ZYMLER) . Dessa forma, a avaliação da responsabilidade do agente não pode prescindir da prova existente no processo ou para ele carreada. 
24. Ao não apresentar sua defesa, os responsáveis deixaram de produzir prova da regular aplicação dos recursos sob sua responsabilidade, em afronta às normas que impõem aos gestores públicos a obrigação legal de, sempre que demandados pelos órgãos de controle, apresentar os documentos que demonstrem a correta utilização das verbas públicas, a exemplo do contido no art. 93 do Decreto-Lei 200/1967: "Quem quer que utilize dinheiros públicos terá de justificar seu bom e regular emprego na conformidade das leis, regulamentos e normas emanadas das autoridades administrativas competentes." 
25. Mesmo as alegações de defesa não sendo apresentadas, considerando o princípio da verdade real que rege esta Corte, procurou-se buscar, em manifestações dos responsáveis na fase interna desta Tomada de Contas Especial, se havia algum argumento que pudesse ser aproveitado a seu favor. 
26. Com efeito, ao apresentar a sua defesa no âmbito interno, o Sr. João Romão Oliveira dos Santos alegou que a obra relativa ao projeto de abastecimento de água (Meta 3) fora aprovada pelo Incra, ainda que de forma parcial, conforme Termo de Aceitação (peça 61, p. 17-18) , e que estaria beneficiando dezenas de famílias, fato que seria facilmente constatado mediante fiscalização in loco, conforme consignado no Relatório do tomador de contas (peça 68, p.18) .
27. No entanto, a comissão de TCE, ao analisar tais alegações, em conjunto com os pareceres técnicos anexados aos autos, concluiu que a parcela executada não atingiu o objetivo pretendido com a celebração do convênio proposto, que seria a distribuição de água a todas as famílias do assentamento, acrescentando que nem mesmo foi confirmada distribuição parcial pois, conforme registro de equipe de fiscalização (peça 68, p. 19, e peça 61) "das informações obtidas dos moradores do Projeto de Assentamento, foi possível constatar que a obra foi abandonada pela empresa contratada e que muitas das etapas ainda precisavam ser executadas para o funcionamento da mesma, ressaltando que algumas partes das redes construídas estavam danificadas e possivelmente obstruídas, uma vez que não havia água circulando pelas mesmas". 
28. Além disso, consta dos autos, segundo informações de técnicos do INCRA, que foi implantado no mesmo local um novo sistema de abastecimento de água, feito pela Funasa, por meio de um termo de compromisso firmado com o município de Campo Verde-MT, sendo mais uma evidência de que a parte executada do ajuste não teve proveito para a comunidade do assentamento (peça 61, p.4) .
29. Com respeito à comprovação da aplicação das contrapartidas, as alegações de que os  próprios parceleiros teriam prestado serviços a este título (Meta 2- Sistemas Elétricos) ou que os funcionários da prefeitura teriam prestado serviços de assessoria técnica no âmbito da execução da Meta 8 - ATES, também como contrapartida, não foram efetivamente comprovadas, uma vez que não foram apresentados documentos suficientes em relação à Meta 2 e, quanto à Meta 8, não teria ocorrido execução de metas no período a que corresponde o Termo de Cooperação nº 2/2008, de 10/12/2008, firmado com a prefeitura de Campo Verde (peça 68, p. 24 e 30) .
30. Assim, ante a não apresentação de novos elementos a título de alegações de defesa, as irregularidades inicialmente apresentadas remanescem, devendo a Associação dos Moradores e Pequenos Produtores Rurais da Fazenda Santo Antônio da Fartura e o Sr. João Romão Oliveira dos Santos ser considerados revéis, nos termos do art. 12,  §3º, da Lei 8.443/1992, com julgamento das respectivas contas pela irregularidade e consequente condenação ao pagamento em solidariedade do débito apurado, aplicando-lhes a multa prevista no art. 57 da Lei 8.443/1992.
Prescrição da Pretensão Punitiva
31. Vale ressaltar que a pretensão punitiva do TCU, conforme Acórdão 1441/2016-TCU-Plenário, Relator: Benjamin Zymler, que uniformizou a jurisprudência acerca dessa questão, subordina-se ao prazo geral de prescrição indicado no art. 205 do Código Civil, que é de dez anos, contado da data de ocorrência da irregularidade sancionada, nos termos do art. 189 do Código Civil, sendo este prazo interrompido pelo ato que ordenar a citação, a audiência ou a oitiva dos responsáveis.
32. No caso em exame, não ocorreu a prescrição, uma vez que a irregularidade sancionada ocorreu em 01/03/2011, data final para a prestação de contas, e o ato de ordenação da citação ocorreu em 30/10/2018 (peça 76) .
CONCLUSÃO
33. Em face da análise promovida na seção "Exame Técnico", verifica-se que a Associação dos Moradores e Pequenos Produtores Rurais da Fazenda Santo Antônio da Fartura e o Sr. João Romão Oliveira dos Santos, instados a se manifestar, optaram pelo silêncio, configurando a revelia, nos termos do §3º, do art. 12, da Lei 8.443/1992. 
34. Tendo em vista que não constam dos autos elementos que permitam reconhecer a boa-fé dos responsáveis, sugere-se que as suas contas sejam julgadas irregulares, nos termos do art. 202, § 6º, do Regimento Interno do TCU, com a imputação do débito atualizado monetariamente e acrescido de juros de mora, nos termos do art. 202, §1º do Regimento Interno do TCU, com a aplicação da multa prevista no art. 57 da Lei 8.443/1992. 
PROPOSTA DE ENCAMINHAMENTO
35. Diante do exposto, submetemos os autos à consideração superior, propondo ao Tribunal:
a) considerar revéis os responsáveis Associação dos Moradores e Pequenos Produtores Rurais da Fazenda Santo Antônio da Fartura (CNPJ 03.643.200/0001-50) e João Romão Oliveira dos Santos (CPF XXX.136.411-XX) , para todos os efeitos, dando-se prosseguimento ao processo, com fulcro no art. 12, § 3º, da Lei 8.443/1992; 
b) julgar irregulares, nos termos dos arts. 1º, inciso I, 16, inciso III, alíneas b e c, da Lei 8.443/1992, c/c os arts. 19 e 23, inciso III, da mesma Lei, as contas do Associação dos Moradores e Pequenos Produtores Rurais da Fazenda Santo Antônio da Fartura (CNPJ 03.643.200/0001-50) e do Sr. João Romão Oliveira dos Santos (CPF XXX.136.411-XX) , condenando-os solidariamente ao pagamento da importância a seguir especificada, atualizada monetariamente e acrescida dos juros de mora, calculada a partir da data discriminada até a data da efetiva quitação do débito, fixando-lhes o prazo de quinze dias, para que comprovem, perante o Tribunal, o recolhimento da referida quantia aos cofres do Instituto Nacional de Colonização e Reforma Agrária (INCRA) , nos termos do art. 23, inciso III, alínea "a", da citada lei, c/c o art. 214, inciso III, alínea "a", do Regimento Interno do TCU.  
Débito relacionado ao responsável Associação dos Moradores e Pequenos Produtores Rurais da Fazenda Santo Antônio da Fartura (CNPJ 03.643.200/0001-50) e João Romão Oliveira dos Santos (CPF XXX.136.411-XX) , na condição de Presidente:
	VALOR ORIGINAL (Real) 
	DATA DA OCORRÊNCIA

	28/12/2006 
	68.735,56

	22/05/2007
	66.730,91

	06/09/2007
	50.086,82

	31/12/2010
	52.454,55

	31/12/2010
	28.317,20

                    Valor atualizado do débito (sem juros) em 12/08/2020: R$ 511.150,46
c) aplicar individualmente à Associação dos Moradores e Pequenos Produtores Rurais da Fazenda Santo Antônio da Fartura (CNPJ 03.643.200/0001-50) e João Romão Oliveira dos Santos, a multa prevista no art. 57 da Lei 8.443/1992 c/c o art. 267 do Regimento Interno do TCU, fixando-lhes o prazo de quinze dias, a contar da notificação, para que comprovem, perante o Tribunal (art. 214, III, alínea "a", do Regimento Interno do TCU) , o recolhimento da dívida aos cofres do Tesouro Nacional, atualizada monetariamente desde a data do acórdão que vier a ser proferido por este Tribunal até a do efetivo recolhimento, se pagas após o vencimento, na forma da legislação em vigor;
d) autorizar, desde logo, a cobrança judicial das dívidas, caso não atendidas as notificações, na forma do disposto no art. 28, inciso II, da Lei 8.443/1992;
e) autorizar também, desde logo, se requerido, com fundamento no art. 26 da Lei 8.443, de 1992, c/c o art. 217, §§ 1º e 2º, do Regimento Interno do TCU, o parcelamento da (s) dívida (s) em até 36 parcelas, incidindo, sobre cada parcela, corrigida monetariamente, os correspondentes acréscimos legais, fixando-lhe o prazo de quinze dias, a contar do recebimento da notificação, para comprovar, perante o Tribunal, o recolhimento da primeira parcela, e de trinta dias, a contar da parcela anterior, para comprovar os recolhimentos das demais parcelas, devendo incidir, sobre cada valor mensal, atualizado monetariamente, os juros de mora devidos, no caso do débito, na forma prevista na legislação em vigor, alertando os responsáveis de que a falta de comprovação do recolhimento de qualquer parcela importará o vencimento antecipado do saldo devedor, nos termos do § 2º do art. 217 do Regimento Interno deste Tribunal; 
f) enviar cópia do Acórdão a ser prolatado, bem como do Relatório e do Voto que o fundamentarem à Procuradoria da República no Estado do Mato Grosso, nos termos do § 3º do art. 16 da Lei 8.443/1992, c/c o § 7º do art. 209 do Regimento Interno do TCU, para adoção das medidas cabíveis; e
g) enviar cópia do Acórdão que vier a ser proferido ao Instituto Nacional de Colonização e Reforma Agrária (INCRA) e aos responsáveis, para ciência, informando que a presente deliberação, acompanhada do Relatório e do Voto que a fundamenta, está disponível para a consulta no endereço www.tcu.gov.br/acordaos, além de esclarecer que, caso requerido, o TCU poderá fornecer sem custos as correspondentes cópias, de forma impressa. (Grifos no original) 
É o relatório.

não há

Procurador Rodrigo Medeiros de Lima.

TOMADA DE CONTAS ESPECIAL. INCRA. NÃO ATINGIMENTO DE PARTE DAS FINALIDADE DE CONVÊNIO. NÃO APLICAÇÃO DE CONTRAPARTIDAS. CITAÇÃO. REVELIA. CONTAS IRREGULARES. DÉBITO. MULTAS.

TOMADA DE CONTAS ESPECIAL (TCE)

Secretaria de Controle Externo de Tomada de Contas Especial (SecexTCE).

Registro, preliminarmente, que atuo nestes autos por força do art. 152 do Regimento Interno do Tribunal de Contas da União.
2.	Em exame, tomada de contas especial (TCE) , instaurada pelo Instituto Nacional de Colonização e Reforma Agrária (Incra) em desfavor da Associação dos Moradores e Pequenos Produtores Rurais da Fazenda Santo Antônio da Fartura e João Romão Oliveira dos Santos, na condição de Presidente, por determinação do Acórdão 4802/2016-TCU-Primeira Câmara (peça 2) , Relator Ministro-Substituto André Luís de Carvalho.
3.	A TCE decorreu de irregularidades apuradas na execução do Convênio CRT/MT 001/2004 - SIAFI, firmado em 1/7/2004 entre o Incra e a referida Associação, com interveniência da Prefeitura Municipal de Campo Verde/MT (peça 12) , com previsão de emprego de recursos federais, no montante de R$ 3.745.593,00, dos quais foram liberados R$ 2.179.747,74.
4.	O ajuste tinha por objetivo a implementação do Plano de Consolidação do Assentamento Santo Antônio da Fartura, prevendo-se, no plano de trabalho, nove metas, a saber (peça 11, p. 2) : 1 - Construção e Conservação de Estradas Vicinais; 2 - Sistemas Elétricos; 3 - Saneamento Básico e Habitação; 4 - Obras e Equipamentos de Cunho Social; 5 - Obras e Equipamentos de Cunho Produtivo; 6 - Capacidade Produtiva dos Solos; 7 - Gestão Ambiental; 8 - Assistência Técnica Gerencial; e 9 - Capacitação.
5.	Após diversas visitas técnicas e análise de relatórios de execução físico-financeira (peças 53-58 e 60-62) , o Incra identificou não ter havido execução das Metas 1, 5, 6, 7 e 9, bem como a não comprovação da aplicação da contrapartida pactuada para a execução das Metas 2 e 8 e o não atingimento dos objetivos da Meta 3.
6.	Nesta Corte, tendo por base as irregularidades relacionadas às Metas 2, 3 e 8, que culminaram em prejuízo ao erário, os responsáveis foram citados, nos seguintes termos:
a) realizar a citação da Associação dos Moradores e Pequenos Produtores Rurais da Fazenda Santo Antônio da Fartura (CNPJ 03.643.200/0001-50) , em solidariedade com o Sr. João Romão Oliveira dos Santos (CPF 353.136.411-15) , na condição de Presidente, com fundamento nos arts. 10, § 1º, e 12, incisos I e II, da Lei 8.443/1992, c/c o art. 202, incisos I e II, do RI/TCU, para que, no prazo de quinze dias, apresentem alegações de defesa e/ou recolham aos cofres do Tesouro Nacional a quantia abaixo indicada, atualizada monetariamente a partir da respectiva data até o efetivo recolhimento, abatendo-se na oportunidade a quantia eventualmente ressarcida, na forma da legislação em vigor, em decorrência da irregularidade descrita abaixo: 
	VALOR ORIGINAL (Real) 
	DATA DA OCORRÊNCIA

	28/12/2006 
	68.735,56

	22/05/2007
	66.730,91

	06/09/2007
	50.086,82

	31/12/2010
	52.454,55

	31/12/2010
	28.317,20

Valor total do débito atualizado (sem juros de mora) até 9/10/2018: R$ 485.914,83
Irregularidade: não comprovação da boa e regular aplicação dos recursos repassados à Associação dos Moradores e Pequenos Produtores Rurais da Fazenda Santo Antônio da Fartura, mediante o convênio CRT/MT 001/2004, diante da não consecução dos objetivos pactuados na meta 3 - Sistemas de Abastecimento de Água, apesar da execução parcial, e não comprovação da aplicação de contrapartida na proporção pactuada, no que tange à meta 2 - Sistemas Elétricos e à meta 8 - Assistência Técnica Gerencial. 
Conduta: não realizar os objetivos pactuados na meta 3 - Sistemas de Abastecimento de Água, apesar da execução parcial, e não aplicar a contrapartida na proporção pactuada, no que tange à meta 2 - Sistemas Elétricos e à meta 8 - Assistência Técnica Gerencial. 
7.	Devidamente citados por edital (peças 101-104) , após o esgotamento das tentativas de comunicação, conforme explicitado no item 13 da instrução da unidade técnica transcrita no relatório precedente, a Associação dos Moradores e Pequenos Produtores Rurais da Fazenda Santo Antônio da Fartura e seu presidente à época dos fatos irregulares, João Romão Oliveira dos Santos, optaram por se manter silentes.
8.	Destaco que constatei, por meio de minha assessoria, o esgotamento dos meios possíveis para localização dos responsáveis, sobretudo, em razão do fato de que os endereços conhecidos das partes não são atendidos pelos serviços dos Correios.
9.	O endereço relacionado à Associação sempre foi a própria Fazenda Santo Antônio da Fartura S/N, Município de Campo Verde/MT (peça 11, p. 1) , mesma localização constante da Base de Dados da Receita Federal do Brasil, consultada por minha assessoria.
10.	O Presidente à época, por sua vez, João Romão de Oliveira dos Santos, sempre residiu no Assentamento Santo Antônio da Fartura, que se localizava parte em Santo Antônio de Leverger/MT (peça 8, p. 2) e parte no Município vizinho de Campo Verde/MT (peças 4, p. 17; e 16, p. 2) , sendo esse o endereço que consta da Base de Dados da Receita Federal do Brasil.
11.	João Romão chegou a ser notificado, pessoalmente e como Presidente da Associação, no assentamento, ainda na fase interna da TCE, tendo, inclusive, respondido a ofício encaminhado pelo Incra no Mato Grosso, possivelmente com entrega direta ao destinatário da comunicação (peças 25-26 e 45) .
12.	Nesta Corte, a unidade técnica buscou citar João Romão Oliveira dos Santos na Fazenda Santo Antônio da Fartura S/N, CEP 78.840-000, Campo Verde/MT, mais de uma vez (peças 77, 79, 82, 85, 88) , mas o Correio apontou o endereço como "Não Procurado", expressão que indica que o destinatário fica em localidade onde a agência postal não faz entregas. 
13.	Não satisfeita, a unidade técnica realizou nova pesquisa, tendo encontrado outros endereços para João Romão, inclusive de familiares, nos quais também houve tentativas de encontra-lo (peças 90, 93, 94, 95, 97-99) .
14.	A unidade técnica também buscou citar a Associação, a partir de novembro de 2018, por meio do respectivo representante legal, em distintos endereços, incluindo-se familiares do Presidente atual Paulo Rodrigues Galvão (peças 78, 81, 86, 87, 89, 91, 96 e 100) , tendo conseguido entrega efetiva apenas na residência da mãe desse gestor, registrada no Tribunal Superior Eleitoral (peças 89, 91 e 96) . Lembro que essa entidade se encontra na condição de "inapta" na Receita Federal do Brasil desde 18/9/2018 (peça 84) .
15.	Assim, considero que todos os esforços foram empreendidos pela unidade técnica no intuito de angularizar a presente relação jurídico-processual de Controle Externo, mostrando-se adequadas as citações realizadas por edital (peças 101-104) .
16.	A unidade técnica, de forma uníssona, considera revéis os responsáveis e propõe julgar-lhes irregulares as contas, imputando-lhes débito e aplicando-lhes multas (peças 106-108) . O ilustre representante do Ministério Público junto ao Tribunal de Contas da União (MPTCU) , Procurador Rodrigo Medeiros de Lima, manifesta-se de acordo com o posicionamento da SecexTCE.
17.	Compartilho do posicionamento da unidade técnica, acompanhado pelo Ministério Público junto ao Tribunal de Contas da União, sem prejuízo de tecer comentários adicionais à análise, sobretudo, para esclarecer a origem dos débitos imputados aos responsáveis.
18.	Primeiramente, a Meta 3 (Sistemas de Abastecimento de Água) do plano de trabalho do ajuste previa a instalação de 266 módulos sanitários, com melhoria das 266 habitações do PA Santo Antônio da Fartura, além da implantação de sistema de abastecimento e distribuição de água para 189 famílias, com o objetivo de atender 100% das residênciass com água potável, como descreve a unidade técnica na primeira instrução emitida nos autos (peça 73, p. 3-4) .
19.	Para o cumprimento da meta, o município contratou a empresa Tillo Construções e Serviços Ltda., tendo-lhe pago valores que perfazem R$ 185.553,29, decorrentes das Notas Fiscais números 3461, no valor de R$ 68.735,56; 3937, no montante de R$ 66.730,91; e 4298, na quantia de R$ 50.086,82 (peças 43, p. 8, 10-11; e 68, p. 20, item 97, e 15, item 78) .
20.	Todavia, após diversas fiscalizações in loco  (peças 57, 59, 60 e 61) , o Incra constatou a execução incipiente do objeto, em valor correspondente a apenas 19,03% do total previsto para execução, sem o atingimento do que se previa no convênio, de distribuição de água potável para 100% das famílias, inclusive, com abandono das obras pela empresa contratada.
21.	Diante disso, nos termos da jurisprudência majoritária desta Corte, a execução parcial do objeto pactuado aliada à imprestabilidade da parcela realizada permite a condenação do responsável pelo valor total dos recursos repassados pelo convênio (Acórdão 11284/2020-TCU-Primeira Câmara, Relator Marcos Bemquerer) .
22.	De outra sorte, dispõe a jurisprudência do Tribunal de Contas da União, também, que a não aplicação da contrapartida implica a devolução da parcela dos recursos federais que acabaram por substituir, indevidamente, os recursos do convenente (Acórdão 5142/2019-TCU-Primeira Câmara, Relator Walton Alencar Rodrigues) . A atualização monetária, nesse caso, deve ser calculada a partir do fim da vigência do convênio, uma vez que a contrapartida pode ser aplicada ao longo da execução do ajuste (Acórdão 4563/2018-TCU-Primeira Câmara, Relator Walton Alencar Rodrigues) . 
23.	No caso de Meta 2 (Sistemas Elétricos) , o Plano de Trabalho previu a implantação de rede de energia elétrica para o assentamento, prevendo-se a aplicação de recursos federais da ordem de     R$ 577.500,00 (peça 11, p. 4) , com contrapartida da associação, no montante de R$ 57.750,00. A Controladoria-Geral da União constatou a execução integral dessa parcela do objeto (peça 59, p. 7) . Entretanto, o Incra não identificou a aplicação da contrapartida pelo convenente (peça 57, p. 2) , como concluiu, também, o Relatório da TCE (peça 68, p. 22-24, itens 112-120) e a unidade técnica (peça 73, p. 4-5, itens 19-23) . 
24.	De outro lado, o valor do contrato firmado entre a Associação e a empresa Centrais Elétricas Matogrossenses (Cemat) , para implantação da rede elétrica, apresentou valor de                    R$ 524.545,45 (peças 22, p. 1-2; e 68, p. 24, item 119) , portanto, inferior ao montante que previa o plano de trabalho. Logo, proporcionalmente, a contrapartida seria de R$ 52.454,55, parcela a ser cobrada dos responsáveis, considerando o percentual de 10% sobre o valor dos investimentos em infraestrutura previstos no Plano de Consolidação do Assentamento (PCA) com o uso de recursos federais.
25.	Do mesmo modo, a Meta 8 previa assistência técnica à Associação, tendo a entidade firmado contrato com a empresa Gilberto Mielli Abdo-ME, no valor de R$ 728.076,85, sendo              R$ 65.340,96 e R$ 72.735,89 de responsabilidade da convenente. Os pagamentos efetivos no âmbito do ajuste celebrado foram de R$ 505.664,33 (peças 68, p. 29, itens 143-144; e 42) .
26.	Entretanto, o parágrafo segundo da Cláusula Nona do convênio previu escalonamento da contrapartida do convenente no decorrer dos anos, sendo de 0% no primeiro ano, 10% no segundo ano e 20% no terceiro ano, no que tange à assistência técnica (peça 12, p. 8) .
27.	Diante disso, tendo em vista a quantidade de meses em que ocorreram pagamentos à empresa Gilberto Mielli Abdo-ME, o relatório da TCE, seguindo pela unidade técnica nesta Corte, calculou adequadamente as contrapartidas, tendo por base os percentuais da Cláusula Nona sobre os pagamentos efetivos, perfazendo o valor de R$ 28.317,20 (peça 68, p. 28-30, itens 142-149) .
28.	No caso de débito decorrente da ausência de aplicação dos valores de contrapartida em objetos concluídos exclusivamente com recursos federais, deve-se considerar como termo a quo a data do término da vigência do convênio, conforme já explicitado nesta manifestação, no caso 31/12/2010 (peça 68, p. 1) .
29.	Assim, o débito imputado aos responsáveis restou adequadamente formatado nos moldes descritos acima neste voto, quando da indicação do conteúdo da citação das partes, para os quais constam dos autos documentação comprobatória regular. 
30.	Anuo, ainda, à atribuição de responsabilidade pelas irregularidades à Associação dos Moradores e Pequenos Produtores Rurais da Fazenda Santo Antônio da Fartura, convenente (peça 12) ; e ao Presidente à época dos fatos irregulares em debate, João Romão de Oliveira dos Santos (peça 8) . 
31.	De outra sorte, não vislumbro elementos objetivos que possibilitem o reconhecimento da boa-fé na conduta dos responsáveis, devendo-se, desde logo, proferir-se o julgamento de mérito das contas, nos termos dos §§ 2º e 6º do art. 202 do Regimento Interno do TCU.
32.	Além disso, verifica-se, no caso, que não ocorreu a prescrição da pretensão punitiva. O término do período para apresentação das contas data de 1/3/2011 (peças 68, p. 1; e 12, p. 7) . O ato que ordenou a citação, por sua vez, ocorreu em 30/10/2018 (peça 76) , portanto, antes do transcurso de dez anos, em consonância com a jurisprudência do TCU (Acórdão 1441/2016-TCU-Plenário; Relator Ministro Benjamin Zymler) . 
33.	Acolho, portanto, o posicionamento da unidade técnica e do MP/TCU, no sentido de que sejam julgadas irregulares as contas dos responsáveis, com imputação do débito apontado e aplicação de multas individuais, com fulcro no art. 57 da Lei 8.443/1992, as quais fixo em R$ 50.000,00.
34.	Ante o exposto, VOTO por que o Tribunal adote a minuta de acórdão que ora submeto à apreciação deste Colegiado.
TCU, Sala das Sessões Ministro Luciano Brandão Alves de Souza, em 17 de novembro de 2020.
RAIMUNDO CARREIRO 
Relator